【裁判字號】    98,簡上,146
【裁判日期】    980420
【裁判案由】    侮辱罪
【裁判全文】
臺灣桃園地方法院刑事判決             98年度簡上字第146號
上  訴  人
即  被  告  乙○○
上列上訴人即被告因誣告案件，不服本院刑事簡易庭於民國97年
12月8 日所為之97年度桃簡字第3314號第一審簡易判決（聲請簡
易處刑案號：97年度偵字第18686 號）提起上訴，本院管轄之第
二審合議庭判決如下︰
    主  文
上訴駁回。
    事  實
一、乙○○因違反麻醉藥品管理條例案件，經臺灣高等法院以85
    年度上易字第4908號判決判處有期徒刑4 月確定；又因侵占
    等案件，經本院以86年度易字第2401號判決判處有期徒刑10
    月、6 月、8 月確定；復因偽造文書案件，經本院以85年度
    訴字第1382號判決判處有期徒刑8 月確定；另因妨害自由案
    件，經臺灣高等法院以85年度上易字第7673號判決判處有期
    徒刑4 月確定；又因詐欺案件，經臺灣高等法院以86年度上
    易字第1626號判決判處有期徒刑3 月確定；復因誣告等案件
    ，經本院以86年度訴字第898 號判決判處有期徒刑10月、6
    月、3 月確定；再因違反麻醉藥品管理條例案件案件，經本
    院以86年度易字第1872號判決判處有期徒刑8 月確定；又因
    恐嚇案件，經臺灣臺東地方法院以87年度訴字第116 號判決
    判處有期徒刑1 年確定；上開各罪經臺灣臺東地方法院裁定
    應執行有期徒刑6 年3 月確定，於民國89年2 月2 日入監執
    行，於90年9 月25日假釋出監並交付保護管束，後經撤銷假
    釋，於93年4 月20日入監執行殘刑2 年5 月18日，於95年8
    月16日執行完畢。竟不思悔改，其於96年10月上旬某日曾打
    電話至桃園縣桃園市○○路102 號22樓亞洲廣播電台，聲稱
    其係在該電台擔任廣播主持人之丙○○之友人，而向該電台
    人員詢問得知丙○○之電話號碼後，於96年10月8 日起至97
    年8 月19日止，先後多次以打電話或以語音留言方式騷擾丙○○或逕至該電台騷擾丙○○，於97年8 月19日9 時30分許
    ，其再度至上址亞洲廣播電台22樓大門口會客室，向該電台
    大門口會客室值班櫃檯人員甲○○稱要找丙○○，甲○○因
    知乙○○曾騷擾丙○○，來意不善，乃一方面暗中通知在該
    電台辦公室內之丙○○暫時勿外出，一方面回答乙○○稱丙○○不在云云，乙○○表示其可以等云云，乃坐於該會客室
    之沙發上等丙○○，該電台工程部員工遂出面請乙○○離開
    ，乙○○拒不離開，丙○○即打電話報警前來處理，於同日
    10時50分許，桃園縣政府警察局桃園分局中路派出所所長古
    鴻德帶同另2 名警員至上址處理，並盤查乙○○身分，乙○○明知丙○○並未與之生有1 小孩，且無不回家、不料理家
    務之事實，竟意圖散布於眾，基於誹謗之犯意，於該不特定
    人得出入洽公、會客及當時有警員3 人及甲○○等多數人在
    場之該電台大門口會客室，公然指摘稱：其有與丙○○生1
    個小孩，丙○○為何不回家，不料理家務云云之足以毀損丙○○名譽之事，經警當場查獲。
二、案經丙○○訴由桃園縣政府警察局桃園分局報請臺灣桃園地
    方法院檢察署檢察官偵查後聲請以簡易判決處刑。
    理  由
一、訊據被告矢口否認有何上開犯行，辯稱：伊當天前往亞洲廣
    播電台是要找友人江惠麗，因為丙○○的聲音與江惠麗的聲
    音很像，伊聽該電台已經有4 、5 年了，伊想要知道是不是
    伊的友人江惠麗，伊在電台門口並沒有講誹謗丙○○的話語
    云云。經查：
  (一)被告於97年8 月19日9 時30分許，至桃園縣桃園市○○路10
    2 號22樓亞洲廣播電台22樓大門口會客室一情，為被告所不
    否認，並據證人甲○○於本院審理時證述明確，此部分之事
    實，應堪認定。
  (二)被告於本院審理時雖以前揭情詞置辯，惟被告於警詢時辯稱
    ：伊表示係丙○○之友人，而由該電台人員告知丙○○電話
    號碼，伊有撥打電話與丙○○聯絡，並曾前往該電台找丙○○多次，於97年8 月19日9 時30分許，伊有前往該電台欲找
    丙○○問3 件事情，該電台櫃檯人員說丙○○不在，伊就在
    沙發上坐著等云云，被告前後辯解不一，其所為之供述已難
    令人採信；再者，另據證人甲○○於本院審理時證述：被告
    於97年8 月19日有前往亞洲廣播電台，當時是伊與被告接洽
    ，被告問丙○○有沒有在電台，伊回答丙○○沒有在公司，
    被告就一直坐在櫃臺前面的沙發不肯離去，後來丙○○有報
    警處理，當時丙○○人是在電台裡，只是不願意出面與被告
    接觸，警察來後，被告就開始亂說話，被告說其與丙○○生
    了1 個小孩，而且丙○○都不回家、不打掃等話，當時現場
    有警察及伊在場，據伊所知被告與丙○○不認識，但是被告
    之前有來騷擾丙○○等語（見98年度簡上字第146 號卷第39
    頁至第40頁），核與證人丙○○於本院審理時證述：伊並不
    認識被告，被告從96年10月8 日就開始打電話給伊，被告是
    先打電話過來電台表示他是伊的老朋友，伊的同事就把伊的
    電話留給被告，自始被告就開始在伊的手機上留言，但是伊
    實際上沒有和被告通話過，97年8 月19日伊有在亞洲廣播電
    台，當天伊有報警，因為伊還在現場做節目時，同事跟伊說
    被告又來找伊了，伊叫同事請被告離開，但是被告不肯離開
    ，被告說要等伊，伊就打電話報警，當天伊雖然沒有親耳聽
    到被告說誹謗伊的話，但是甲○○及到場的警員有在現場聽
    到，並且轉述給伊等語相符（見98年度簡上字第146 號卷第
    41頁至第42頁），觀諸證人甲○○、丙○○與被告素不相識
    ，與被告間既無恩怨仇隙存在，其等自無甘冒擔負偽證罪責
    之風險，而為不實證述之必要，況觀諸證人甲○○、丙○○
    上開所證情節，互核一致，益徵其等上開所證應屬非虛，是
    被告於97年8 月19日10時50分許在亞洲廣播電台大門口會客
    室，公然指摘稱：其有與丙○○生1 個小孩，丙○○為何不
    回家，不料理家務云云，應堪認定。
  (三)被告明知證人丙○○並未與之生有1 小孩，且無不回家、不
    料理家務之事實，竟以：其有與丙○○生1 個小孩，為何不
    回家，不料理家務云云之足以毀損證人丙○○名譽之具體事
    實，在不特定人得出入洽公、會客，且有警員3 人及甲○○
    等多數人在場之該電台大門口會客室，具體為上開指摘，自
    有散布於眾之主觀意圖。本件事證已經明確，被告犯行堪予
    認定。
二、核被告所為，係犯刑法第310 條第1 項之誹謗罪。檢察官認
    被告係犯刑法第309 條第1 項之公然侮辱罪，因未斟酌被告
    係意圖散布於眾，具體指摘其有與被害人丙○○生1 個小孩
    ，為何不回家，不料理家務云云之足以毀損被害人丙○○名
    譽之事實，並非單純謾罵、輕蔑之貶抑言詞，應屬誹謗，起
    訴法條尚有未洽，應予變更。被告有事實欄所記載之前科事
    實，其於受有期徒刑執行完畢後5 年內，故意再犯本件有期
    徒刑以上之刑之罪，為累犯，應依刑法第47條第1 項規定，
    依法加重其刑。另被告雖經診斷有妄想狀態，雖有行政院衛
    生署桃園療養院診斷證明書1 份可憑（見偵卷第22頁），惟
    查被告於警詢、檢察事務官詢問時均陳明其有按時就醫、回
    診、拿藥、服藥等情，證人即被告之母郭游來足於警詢亦陳
    明被告有就診拿藥之情，且由被告於警詢、檢察官訊問、檢
    察事務官詢問及本院訊問時均飾詞辯稱沒有說上開言詞云云
    ，其顯能辨識其行為違法，並於行為後飾詞企圖掩飾其不法
    行為，並無行為時因精神障礙或其他心智缺陷，致不能辨識
    其行為違法或欠缺依其辨識而行為之能力或行為時因精神障
    礙或其他心智缺陷前項之原因，致其辨識行為違法或依其辨
    識而行為之能力，顯著減低之情形，不得依刑法第19條規定
    減輕其刑。原審以被告事證明確，援引刑事訴訟法第449 條
    第1 項前段、第300 條、刑法第310 條第1 項、第47條第1
    項、第41條第1 項前段、刑法施行法第1 條之1 第1 項、第
    2 項前段，並審酌被告有前開前科與執行情形，已如前述，
    其於97年間，因詐欺案件，經本院判處有期徒刑6 月，減為
    有期徒刑3 月確定，並有本院97年度簡上字第547 號判決可
    憑，素行不佳，竟意圖散布於眾，以上開足以毀損被害人丙○○名譽之具體事實誹謗被害人丙○○之犯罪情節與所生危
    害程度，與其犯後態度與上開罹病情形等一切情狀，判處被
    告拘役70日，如易科罰金，以新臺幣1,000 元折算1 日，經
    核認事用法均無違誤，量刑亦屬妥適，應予維持。被告上訴
    意旨猶以前揭情詞否認犯行云云，指摘原判決不當，為無理
    由，應予駁回。
據上論斷，應依刑事訴訟法第455 條之1 第1 項、第3 項、第36
4 條、第368 條，判決如主文。
本案經檢察官蔡如惠到庭執行職務。
中    華    民    國    98    年    4     月    20    日
                  刑事第四庭  審判長法  官  袁雪華
                                    法  官  陳可薇
                                    法  官  張淑華
以上正本證明與原本無異。
本判決不得上訴。
                                    書記官  鄭嘉惠
中    華    民    國    98    年    4     月    21    日
附錄本案論罪科刑法條
中華民國刑法第310條
（誹謗罪）
意圖散布於眾，而指摘或傳述足以毀損他人名譽之事者，為誹謗
罪，處 1 年以下有期徒刑、拘役或 5 百元以下罰金。
散布文字、圖畫犯前項之罪者，處 2 年以下有期徒刑、拘役或 1
千元以下罰金。
對於所誹謗之事，能證明其為真實者，不罰。但涉於私德而與公
共利益無關者，不在此限。


司法院資訊處製作；財團法人民間司法改革基金會備份。
